【裁判字號】    89,易,3267
【裁判日期】    890930
【裁判案由】    侵占
【裁判全文】
台灣板橋地方法院刑事判決                        八十九年度易字第三二六七號
    公  訴  人  臺灣板橋地方法院檢察署檢察官
    被      告  甲○○
右列被告因侵占案件，經檢察官提起公訴（八十九年度偵緝字第八０五號），本院判
決如左：
    主  文
甲○○意圖為自己不法之所有，而侵占自己持有他人之物，處拘役伍拾日。
    事  實
一、甲○○有煙毒及恐嚇前科，目前仍在假釋付保護管束中，猶不知悔改，於民國八
    十八年十月十六日下午五時許，在臺北縣三重市○○街五十七巷三十四弄三十八
    號三樓乙○○住處，因乙○○需繳納遺產稅、代書費急需現款新台幣（下同）四
    十萬元，甲○○乃受乙○○之託，以乙○○所有之勞力士滿天星手錶一支，代為
    借款四十萬元。詎甲○○竟意圖為自己不法之所有，易持有為所有之意思，將該
    手錶侵占入己，並持至台南市○○路東興當鋪典當四萬元花用。
二、案經乙○○訴由臺灣板橋地方法院檢察署檢察官偵查起訴。
    理  由
一、訊據被告甲○○故坦承有於右揭時、地受告訴人乙○○之託，以乙○○所有之勞
    力士滿天星手錶一支，代為借款四十萬元等情不諱，惟矢口否認有何侵占犯行，
    辯稱：起初是乙○○以其所有之勞力士錶一支請我代為借款，但後來我有跟他借
    錶，拿至當鋪典當了四萬元，因我換了電話，乙○○找不到我始提出告訴，且該
    錶已歸還予乙○○，被告並無侵占入己之意思云云。惟查：（一）被告於八十八
    年十月十六日下午五時許，在臺北縣三重市○○街五十七巷三十四弄三十八號三
    樓乙○○住處，因乙○○需繳納稅款急需現款四十萬元，被告乃受乙○○之託，
    以乙○○所有之勞力士錶一支，代為借款四十萬元等事實，業據告訴人乙○○指
    訴綦詳，被告對其於前揭時地收受金錶後，持至台南市○○路東興當鋪典當四萬
    元花用乙節亦供認不諱。（二）證人黃彬於偵查中結證稱：「當天我去告訴人家
    ，言談間我有看到胡向鄒拿手錶，因鄒請胡調現，請他拿錶去調錢，那是滿天星
    勞力士，被告說很快就可以調到錢，還請鄒去開戶很快會匯給他。」，核與告訴
    人指訴情節相符，足見被告確係受告訴人之託以手錶代為借款，並承諾將儘速匯
    款予乙○○。（三）被告雖辯稱起初是乙○○請其以手錶代為借款，但後來有向
    其借錶云云。惟據告訴人所供：「被告拿錶後，一直都沒幫我借到錢，在經過好
    幾個月後，他打電話來說快處理好了，若借到錢，希望借他一些週轉，我說好，
    但趕快把金額寄給我，之後，他又打電話來說，借不到我要的數目，我說那趕快
    把金錶還給我就好，但也沒有還。」，由此可見，告訴人當時承諾者，僅係在被
    告借到足額款項時，同意借些許金額供被告週轉，並未同意借錶予被告。何況，
    告訴人當時係因需繳納遺產稅、代書費，急需四十萬元現款，始以金錶質押借款
    ，在籌款無著下，豈有可能同意將金錶借予被告之理。（四）按刑法第三百三十
    五條第一項之侵占罪，係以擅自處分自己持有他人所有物或變易持有之意為所有
    之意，而逕為所有人之行為，為其構成要件，最高法院十九年上字第一０五二號
    著有判例可資參照。本件被告於八十八年十月十六日下午五時許，在臺北縣三重
    市○○街五十七巷三十四弄三十八號三樓，受乙○○之託，以乙○○所有之勞力
    士滿天星手錶一支，代為借款，竟擅自將該金錶持至台南市○○路東興當鋪典當
    四萬元花用，被告顯有意圖為自己不法之所有，易持有為所有之意。被告前開所
    辯，要屬事後卸責之詞，委無可採。本案事證明確，被告犯行洵堪認定。
二、核被告所為，係犯刑法第三百三十五條第一項之侵占罪。爰審酌被告之素行、犯
    罪之動機、目的、手段、所生危害及犯罪後已將手錶贖回歸還告訴人等一切情狀
    ，量處如主文所示之刑，以示懲儆。
據上論斷，應依刑事訴訟法第二百九十九條第一項前段，刑法第三百三十五條第一項
，罰金罰鍰提高標準條例第一條前段，判決如主文。
本案經檢察官許景森到庭執行職務
中    華    民    國      八十九        年    九      月      三十      日
                                      臺灣板橋地方法院刑事第一庭
                                          法  官  毛崑山
右正本證明與原本無異。
如不服本判決，應於判決送達後十日內，向本院提出上訴狀。
                                          書記官  章宏萱
中    華    民    國      八十九      年      九      月      三十      日


司法院資訊處製作；財團法人民間司法改革基金會備份。
